# 100%股权转让时固定资产评估增值调账的会计处理

提问人：小风吹 时间：2010-11-20 10:58:53
A公司为由B、C、D成立的一家有限公司，近日A公司的全体股东欲将全部股权转让给E、F（非同一控制下转让），股权转让时固定资产评估增值 2000 万，请教下列问题： 1 、股权转让后A公司调整固定资产账面价值，借：固定资产 2000 万，贷：资本公积2000 万（根据 2008 年企业会计准则讲解，非同一控制下100%转让股权时评估增值可以调整账面价值），上述调整是否正确？
2 、如果上 1 中的调整分录正确，在股权转让后上述固定资产的调增部分 2000 万在计提折旧时应如何做会计分录？企业所得税方面应如何考虑？

回答人：chenyiwei
回复 楼主 小风吹 的帖子不可以调整。《讲解 2008 》第 21 章第三节第六点中所指的被购买方自身可以调整帐务的情形，仅限于在非同一控制下企业合并中，一次性被一个购买方收购 100 ％股权，成为购买方的全资子公司的情形。

回答人：chenyiwei
回复 藤椅 小风吹 的帖子会计上可按照调增后的原值计提折旧计入损益或生产成本。税务上与增值对应的折旧可能不能税前扣除。如果是不能税前扣除的，需确认递延所得税负债。

回答人：chenyiwei
回复 地板 冬草 的帖子基本上可以这样理解。不过税务上除了评估增值对折旧、摊销的影响以外还可能存在大量其他调整事项，即使按照原账面值记帐也不能做到“可以直接申报”。

回答人：chenyiwei
回复 9 楼 小风吹 的帖子一般是计入其他资本公积。将来相关资产处置时，这部分资本公积如果是参照国际准则下对于固定资产、无形资产采用重估值模型时的处理方法，则应当是直接从资本公积转入未分配利润，不通过利润表。

回答人：chenyiwei
回复 11 楼 zoujiecpa 的帖子定期对某类固定资产、无形资产中的全部项目进行重估，重估增值作为其他综合收益计入重估值盈余；按照重估后的账面价值作为至下次重估之前的各年度计提折旧的基础；相关资产处置终止确认时，原先累计的重估值盈余直接转入留存收益，不通过利润表。

回答人：chenyiwei
回复 13 楼 zoujiecpa 的帖子不能这样理解。中国会计准则下的调帐是由特定事项（企业改制、被一次性收购 100 ％股权等）触发的一次性事项，而国际准则下可以选择定期重估。并且中国准则下对相关资产处置时的资本公积处理问题没有明确。 但实务中，A+H公司考虑到境内外会计政策的统一问题，在H股报表上采用重估值模型的已经越来越少了。

回答人：chenyiwei
回复 16 楼 iamastudentnew 的帖子请注意“暂时性差异”和“时间性差异”两个概念的区别。暂时性差异不仅仅是因为会计和税务上确认收入、费用的期间不同导致的差异，更包括因为资产、负债计税基础的差异导致的以后年度可节约或者需支付的税项。

回答人：chenyiwei
回复 18 楼 CPA木子 的帖子应当从严把握。应当是“一次性购买 100 ％股权”。

提问人：宁月 时间：2011-07-20 11:15:03
回复 chenyiwei 的帖子
我觉得合并日是100%股权应该就可以了

回答人：chenyiwei
允许按评估值调整帐务应当被视为历史成本原则的例外，应当严格控制其适用范围。

回答人：chenyiwei
回复 yemingzhu1980 的帖子
可以。明细科目可由企业根据自身管理、核算和财务报告的需要自行设置。

回答人：chenyiwei
回复 airbit 的帖子
1 、由于按评估值调整帐务的处理仅涉及一次性被购买 100 ％股权的被购买方（其本身不是公众公司），而在上市公司合并报表层面，中国准则和IFRS或HKFRS对非同一控制下合并的处理原则并无区别，所以被合并方自身按评估值调账并不意味着在H股报表中要对固定资产和无形资产选用重估值模型。选用重估值模型很可能导致持续的境内外准则差异，因此越来越多的A+H上市公司转为成本模式。
2 、时间性差异的通俗理解就是：在某个差异事项从开始出现到最终消除的整个期间（跨若干年度）内，与该事项相关的应纳税所得额和会计利润的总额是相同的，但在各年度之内的分配情况不同。典型的属于暂时性差异但不属于时间性差异的例子有：改制时的资产评估增值计入资本公积；与资本化的开发支出对应的以后年度加计扣除额；与税前可弥补亏损相关的递延所得税；以前年度的国产设备投资抵免等。

提问人：nikan 时间：2011-09-06 09:41:04
回复 airbit 的帖子
1.如前所述，下推会计的理论基础是被收购方的所有权结构发生了重大变化，即收购方对被收购方拥有几乎全部的控制权，如果有重要的少数股权存在，就不能认定是重大变化。收购100%股权就是用来界定什么才是“所有权的重大变化”。 2.采用下推会计最大的好处确实是简化合并程序，降低合并报表编制成本。 3.由于下推会计的运用，被购买方调整其资产、负债的账面价值，导致被购买方持续经营的假设被否定，因此这种方法一直存在争议，所以在我国准则讲解中，也是采用了“可以”这样的词眼，而非强制使用下推会计。 4.关于商誉问题，我国准则是禁止确认“自创商誉”，即商誉不能出现在被购买方的个别财务报表中。但理论界也有人认为，在下推会计下，可以出现“自创商誉”，即被购买方的个别报表在运用下推会计后，可以在其报表中出现商誉。 5.国际准则没有关于下推会计的规定。

回答人：chenyiwei
赞同。我以前发过一个EY的Q&A，里面提到EY的技术立场是认为在IFRS下不应当使用下推会计。

提问人：chenlingao 时间：2014-09-24 16:52:57
请问陈版主如果在非同一控制下企业合并中，一次性被一个购买方收购 100 ％股权，成为购买方的全资子公司的公司还有个100%的孙公司，该孙公司是否可以参照进行评估调账？我的理解是不可以的，因为该孙公司的股东并没有变化，只是最终控制人变化了，不是直接的非同一控制下的企业合并。不知道我的理解对不对，请陈版主指正，谢谢！

回答人：chenyiwei
赞同你的理解，该孙公司不能按评估值调账。

提问人：madfrog2011 时间：2017-12-02 19:52:31
如果被购买方对增值的固定资产缴纳了所得税构成应税合并，那么该固定资产的计税基础变成公允价值，是不是就不用确认递延所得税负债了？

回答人：chenyiwei
是。

提问人：呼叫帮助 时间：2017-12-19 19:40:09
一般是计入其他资本公积。将来相关资产处置时，这部分资本公积如果是参照国际准则下对于固定资产、无形资产采用重估值模型时的处理方法，则应当是直接从资本公积转入未分配利润，不通过利润表。陈版，您这说的是国际准则吧？国内准则是不需要的吧？

回答人：chenyiwei
国内准则对此没有规定，可以参照。